臺灣高雄地方法院刑事判決　　　　　　　100年度易字第371號
公　訴　人　臺灣高雄地方法院檢察署檢察官
被　　　告　楊春景
上列被告因家暴傷害罪案件，經檢察官提起公訴（99年度偵字第
28152號），本院判決如下：
    主  文
楊春景犯傷害罪，處拘役拾伍日，如易科罰金，以新臺幣壹仟元
折算壹日。
    事  實
一、楊春景係李佳樺之母，彼此間具有家庭暴力防治法第3 條第
    第3 款所稱之家庭成員關係。楊春景於民國99年5 月7 日12
    時多許，在高雄市三民區○○○路100 號「高雄醫學大學附
    設中和紀念醫院」（下稱高醫）17樓EN71肝膽科病房（下稱
    系爭病房）內，因認李佳樺利用其配偶李茂能住院期間，將
    李茂能名下房屋移轉登記為李佳樺所有，而心生不滿，竟基
    於傷害他人身體之犯意，甫進入系爭病房，即徒手自後抓李
    佳樺頭髮，並毆打李佳樺之頭部，造成李佳樺受有「頭部外
    傷、頸左側酸痛」之傷害。
二、案經李佳樺訴由高雄市政府警察局三民第一分局移送臺灣高
    雄地方法院檢察署檢察官偵查起訴。
    理  由
壹、證據能力部分：
    按被告以外之人於審判外之陳述雖不符刑事訴訟法第159 條
    之1 至之4 等4 條之規定，而經當事人於審判程序同意作為
    證據，法院審酌該言詞陳述或書面陳述作成時之情況，認為
    適當者，亦得為證據；當事人、代理人或辯護人於法院調查
    證據時，知有刑事訴訟法第159 條第1 項不得為證據之情形
    ，而未於言詞辯論終結前聲明異議者，視為有前項之同意，
    同法第159 條之5 定有明文。查，本案所引用之相關證據資
    料（詳後引證據），其中各項言詞或書面傳聞證據部分，縱
    無刑事訴訟法第159 條之1 至第159 條之4 或其他規定之傳
    聞證據例外情形，業經本院審理時予以提示並告以要旨，且
    各經檢察官及被告楊春景表示意見，當事人已知上述證據乃
    屬傳聞證據，或明示同意作為本案之證據使用，或未於言詞
    辯論終結前對該等證據聲明異議，本院審酌上開證據作成時
    之情況，並無違法取證或其他瑕疵，認為以之作為證據為適
    當，而具有證據能力。
貳、實體部分：
一、訊據被告楊春景矢口否認有何前開傷害犯行，辯稱：配偶李
    茂能很久之前就離家，我查知李茂能住院，所以就過去看他
    ；我進入系爭病房看到李佳樺時，用手牽李佳樺的手，問她
    為何要把李茂能藏起來，並告訴李佳樺財產給你沒關係，但
    不要將爸爸藏起來，李佳樺就把我推開，並回頭打我，我就
    與李佳樺發生拉扯，所以是李佳樺打我，我並沒有打她。又
    我嫁給李茂能時，李茂能什麼都沒有，李佳樺利用父親李茂
    能住院時，把財產過戶給她自己云云。經查：
  (一)證人即告訴人李佳樺於偵查時證稱：當時我剛為父親李茂能
    灌食完，收器具時，被告進入系爭病房，一進門就自後抓我
    的頭髮並打我的頭，我嚇到即轉身過去，被告仍一直攻擊我
    頭部，我就尖叫、並按呼叫鈴叫護士，後我弟弟李明宗進來
    ，就先把被告架住，接著護士也來了，我跟護士說被告打我
    ，護士問我為何被告打妳，我說我也不知道，被告就跟護士
    說我把爸爸藏起來了，把財產過戶，就是因為房子過戶的事
    情才打的（偵卷第6 至8 頁）等語；並有告訴人李佳樺之高
    醫驗傷診斷書1 紙（警卷第11頁）、本院99年度家護字第84
    7 號民事通常保護令1 份（下稱系爭家事事件，偵卷第10至
    12頁）附卷可稽。準此，被告確有於99年5 月7 日12時多許
    ，在系爭病房內，毆打告訴人李佳樺，致告訴人李佳樺受有
    前揭傷害等情，應堪認定。
  (二)次查，證人即被告之子李明宗於偵查時證述：我並未與被告
    同時進入系爭病房，我比較晚進去；進去時看到我媽媽即被
    告與我姐姐李佳樺在吵架，有拉扯的狀況，我就馬上把他們
    分開，當時被告拉李佳樺後面的手，李佳樺反手拉被告的肩
    膀，但我沒有看到被告拉李佳樺的頭髮，也沒有看到被告打
    李佳樺頭部（偵卷第21、22頁）等語；並於系爭家事事件證
    述：我與被告從電梯出來，被告走很快，因我腳有傷，所以
    跟在後面慢慢走，被告先進入系爭病房1 、2 分鐘我才進去
    ，我進入系爭病房前，有聽到大聲的吵鬧聲，進去就看到兩
    人在拉扯，被告從李佳樺後面拉住她的手（偵卷第34、35頁
    ）等語。是依證人李明宗所述情節，足見被告甫於進入系爭
    病房，即與告訴人李佳樺發生拉扯、爭吵；並依證人李明宗
    進入系爭病房所見「被告從李佳樺後面拉住她的手」狀況，
    與告訴人李佳樺所述情節大致相符，益徵被告確於前揭時地
    有毆打告訴人李佳樺甚明。且如被告所言，係先牽起李佳樺
    的手，並好言相勸屬實，則證人李明宗應早已進入系爭病房
    ，而非於衝突已有一段落始行進入。從而，被告所辯上情，
    應屬事後卸責之詞，不足採信。
  (三)又查，證人即護士蔡靜宜於系爭家事事件證稱：當時我在對
    面病房，聽到系爭病房有聲音才過去，進去時我看到李明宗
    已經擋在被告及李佳樺的中間，有爭吵，但我沒有看到誰打
    誰。李茂能住院已有一陣子，平常都是李佳樺在照顧，當天
    是第一次見到被告。被告之後出來外面，有說李茂能到外面
    找女人之類的話，並有聽到被告說會出去會被車撞死、被雷
    公打死的話（偵卷第32、33頁）等語。且證人即高醫個案管
    理師翁菁楓於系爭家事事件證陳：當時我在肝膽科病房旁的
    討論室開會，聽到有爭吵聲，我才過去看，當時被告一直責
    怪李佳樺把病人帶到醫院看病沒有讓他們知道，講一些房子
    、財產都被李佳樺拿走，就在那邊一直吵。但我沒有看被告
    打李佳樺，我到的時候他們二人已經被支開（偵卷第33、34
    頁）等語。據上，足見被告因配偶李茂能所有房屋移轉登記
    予李佳樺，而心生不滿，並因而發生衝突、爭執；是被告辯
    稱：當時我是告訴李佳樺財產給你沒關係，李佳樺就把我推
    開云云，顯係事後推諉之詞，殊難採信。
  (四)綜上所述，本案事證明確，被告上開傷害犯行堪以認定，應
    依法論科。
二、按家庭成員間實施身體或精神上不法侵害之行為，即屬「家
    庭暴力」；所稱家庭暴力罪者，謂家庭成員間故意實施家庭
    暴力行為而成立其他法律所規定之犯罪者。家庭暴力防治法
    第2 條第1 款、第2 款定有明文。本件被告與告訴人李佳樺
    係母女關係，具有家庭暴力防治法第3 條第3 款所定之家庭
    成員關係。核被告楊春景所為，係犯刑法第277 條第1 項之
    傷害罪，且屬於對家庭成員間實施身體不法侵害之行為，自
    該當家庭暴力防治法所稱之家庭暴力罪，惟因家庭暴力防治
    法對於家庭暴力罪並無罰則規定，自應依刑法傷害罪規定論
    罪。爰審酌被告身為告訴人之母親，未能與家中成員和睦相
    處，不思以理性方式解決問題，竟在應安靜之病房中，因李
    茂能之不動產移轉登記予李佳樺之事，實行傷害犯行，所為
    甚有不當，惟念其素行非劣，犯罪之動機、手段、所造成之
    傷害程度等一切情狀，量處如主文所示之刑，並諭知易科罰
    金之折算標準，以資懲儆。
據上論斷，應依刑事訴訟法第299 條第1 項前段，刑法第277 條
第1 項、第41條第1 項前段，刑法施行法第1 條之1 ，判決如主
文。
本案經檢察官鄭珮琪到庭執行職務。
中    華    民    國    100    年    4    月    20    日
                  刑事第十六庭  法  官  洪榮家
以上正本證明與原本無異。
如不服本判決應於收受送達後10日內向本院提出上訴書狀，並應
敘述具體理由；如未敘述上訴理由者，應於上訴期間屆滿後20日
內向本院補提理由書（均須按他造當事人之人數附繕本）「切勿
逕送上級法院」。
中    華    民    國   100    年    4     月    20    日
                                書記官  陳鈺甯
附錄本案論罪科刑法條：
刑法第277條條第1項
傷害人之身體或健康者，處3 年以下有期徒刑、拘役或1 千元以
下罰金。